【裁判字號】    96,上更(一),472
【裁判日期】    970123
【裁判案由】    常業詐欺
【裁判全文】
臺灣高等法院臺中分院刑事判決     96年度上更(一)字第472號
上  訴  人
即  被  告  庚○○
                      弄4號4.
選任辯護人  何志揚律師
上列上訴人因常業詐欺案件，不服臺灣臺中地方法院中華民國95
年3月2日第一審判決 (民國95年度易字第 308號，起訴案號：臺
灣臺中地方法院檢察署民國94年度偵字第 20789號），提起上訴
，經判決後，由最高法院發回更審，本院判決如下：
    主  文
原判決撤銷。
庚○○共同連續意圖為自己不法之所有，以詐術使人將本人之物
交付，處有期徒刑壹年，減為有期徒刑陸月，如易科罰金，以銀
元佰元即新臺幣玖佰元折算壹日。
    事  實
一、庚○○前曾犯賭博罪（未構成累犯），詎仍不知悔改，復自
    民國（下同）九十四年十月間起與真實姓名年籍均不詳，年
    約四十歲綽號叫「高先生」及年約四十歲綽號叫「小楊」之
    成年男子等人，共同基於意圖為自己不法之所有之犯意聯絡
    ，並基於概括犯意共組詐欺集團。先透過詐欺集團成員利用
    電腦網路拍賣網站，以謊稱拍賣商品等傳遞不實訊息之方式
    ，使不知情之Ｏ○○○、巳○○、Ｌ○○、子○○、申○○
    、地○○、亥○○、辰○○、Ｓ○○、Ｎ○○、Ｇ○○、癸○○、Ｉ○○、Ｈ○○、宙○○、寅○○、徐正祥、未○○
    、Ｕ○○、Ｍ○、Ｂ○○、丙○○、戌○○、Ｑ○○、Ｙ○○、Ｄ○○、己○○、丑○○、Ｚ○○、Ｋ○○、Ｆ○○、
    Ｊ○○、Ａ○○、Ｃ○○、辛○○、Ｅ○○、乙○○、Ｔ○○、天○○、午○○、宇○○、戊○○、Ｖ○○、謝勁偉、
    甲○○、玄○○、卯○○、丁○○、Ｘ○○、Ｗ○○、酉○
    、Ｒ○○、黃○○、Ｐ○○等人陷於錯誤，出價標得商品後
    ，而分別匯款新台幣（下同）三千九百元、十七萬二千九百
    七十九元、二千四百元、六千五百元、一千五百元、六千一
    百元、四千一百元、五千元、三萬九千七百元、三千八百五
    十元、一千六百八十元、六千二百二十元、七千四百元、九
    千五百元、一萬二千一百元、一千二百元、三千四百元、五
    千五百元、四千一百元、四千三百元、一千六百三十元、六
    千五百元、六千二百元、一千二百元、二萬元、八千一百元
    、三千九百元、四千八百元、一千八百元、二千三百五十元
    、九千七百元、二萬一千四百元、二千零九十九元、一千五
    百元、二千二百元、七千元、七千九百元、三千九百九十九
    元、二萬元、四千七百元、二千一百元、六千一百元、二千
    五百元、三千七百五十元、三千六百元、三千四百元、四千
    四百元、三千五百五十元、五千八百元、三千八百元、三千
    二百八十元、二千一百五十元、二千一百元、一千元等至其
    等所指定之帳戶內後，庚○○乃自九十四年十一月五日起，
    由「小楊」透過「高先生」將人頭帳戶之提款卡及密碼，在
    新竹縣竹北市○○街六四五號庚○○所經營之台園飲食店（
    自助餐店）內，交付並告知庚○○。待庚○○取得該提款卡
    及密碼後，再由「小楊」打電話通知庚○○，由庚○○持該
    提款卡至金融機構之自動櫃員機測試提款卡及提領現金（即
    俗稱「車手」），共計領得四十八萬五千九百三十七元，待
    庚○○領得現金，抽取一成現金後，隨即將所領得之現金匯
    入「小楊」所所指定之帳戶內，即庚○○每次提領現金均可
    獲得所提領現金數額一成之報酬，然後以該所得之報酬作為
    償還自己債款之用。嗣經警先於九十四年十二月二十一日下
    午十六時五十分，在上開庚○○所經營之台園飲食店（自助
    餐店）查獲庚○○，並扣得「高先生」所交付供犯罪所用之
    金融卡四張、手機（含門號）一支、記事本一本及現金七萬
    元（其中二萬五千元是庚○○遭查獲當日提領之被害人款項
    ，另外四萬五千元是庚○○上開店之營業所得，欲支付租金
    、水電雜支用），及庚○○提領款項後匯款給「高先生」及
    「小楊」現金之郵政跨行匯款申請書、華南商業銀行匯款回
    條聯、台新銀行自動櫃員機交易明細表、回條各一紙等。
二、案經臺中市警察局第一分局報請臺灣臺中地方法院檢察署檢
    察官偵查起訴及由該署檢察官移送併辦（95年度偵字第1138
    3號、第15831號、第15550號）。
    理  由
一、按當事人或辯護人於法院調查證據時，知被告以外之人於審
    判外之陳述，不得為證據之情形，而未於言詞辯論終結前聲
    明異議者，視為同意作為證據，刑事訴訟法第一百五十九條
    之五第二項定有明文。查本件被告及其選任辯護人對於被害
    人Ｏ○○○、巳○○、Ｌ○○、子○○、申○○、地○○、
    亥○○、辰○○、Ｓ○○、Ｎ○○、Ｇ○○、癸○○、Ｉ○○、Ｈ○○、宙○○、寅○○、徐正祥、未○○、Ｕ○○、
    Ｍ○、Ｂ○○、丙○○、戌○○、Ｑ○○、Ｙ○○、Ｄ○○
    、己○○、丑○○、Ｚ○○、Ｋ○○、Ｆ○○、Ｊ○○、Ａ
    ○○、Ｃ○○、辛○○、Ｅ○○、乙○○、Ｔ○○、天○○
    、午○○、宇○○、戊○○、Ｖ○○、謝勁偉、甲○○、玄
    ○○、卯○○、丁○○、Ｘ○○、Ｗ○○、酉○、Ｒ○○、
    黃○○Ｐ○○等人之警詢時之審判外陳述，並未於言詞辯論
    終結前聲明異議，依刑事訴訟法第一百五十九條之五第二項
    之規定，視為同意作為證據。且本院審酌上開被害人言詞陳
    述作成時，並非在非自由意志之情況下所為之陳述，且距離
    案發時間較近，較為真實，認該言詞陳述適當，依同條第一
    項之規定，自得為證據，併此敘明。
二、上開犯罪事實，業據上訴人即被告（下稱被告）庚○○於警
    詢、偵查、原審、前審及本院審理時分別供認不諱，核與被
    害人Ｏ○○○、巳○○、Ｌ○○、子○○、申○○、地○○
    、亥○○、辰○○、Ｓ○○、Ｎ○○、Ｇ○○、癸○○、Ｉ
    ○○、Ｈ○○、宙○○、寅○○、徐正祥、未○○、Ｕ○○
    、Ｍ○、Ｂ○○、丙○○、戌○○、Ｑ○○、Ｙ○○、Ｄ○○、己○○、丑○○、Ｚ○○、Ｋ○○、Ｆ○○、Ｊ○○、
    Ａ○○、Ｃ○○、辛○○、Ｅ○○、乙○○、Ｔ○○、天○○、午○○、宇○○、戊○○、Ｖ○○、謝勁偉、甲○○、
    玄○○、卯○○、丁○○、Ｘ○○、Ｗ○○、酉○、Ｒ○○
    、黃○○、Ｐ○○等人證述之情節相符，並有扣案之上開金
    融卡四張、手機（含門號）一支、記事本一本、現金七萬元
    （其中二萬五千元是被告庚○○遭查獲當日提領之被害人款
    項，另外四萬五千元是被告庚○○前開店之營業所得，欲支
    付租金、水電雜支用）等足稽。此外復有郵政跨行匯款申請
    書、華南商業銀行匯款回條聯、台新銀行自動櫃員機交易明
    細表、、中國信託客戶交易明細表、中國農民銀行交易明細
    表、郵政國內匯款執據、郵政存簿儲金儲金簿、中國信託商
    業銀行對帳單、中國信託存款存摺、合作金庫銀行活期儲蓄
    存款存摺、中華郵政公司自動櫃員機儲戶交易明細表、復華
    銀行綜合存款存摺、寶華銀行存摺、土地銀行自動櫃員機存
    戶交易明細表、國泰世華銀行活期儲蓄存款、存摺存款往來
    明細、台北國際商業銀行活期儲蓄存款存摺、台灣中小企業
    銀行自動櫃員機存戶交易明細表、三信商業銀行活期儲蓄存
    款、彰化商業銀行存摺、華南商業銀行活期儲蓄存款存摺、
    中國信託自動櫃員機存戶交易明細表、中華郵政公司自動櫃
    員機儲戶交易明細表、新竹國際商銀自動櫃員機儲戶交易明
    細表、新竹國際商業銀行存摺、花蓮市第二信用合作社活期
    儲蓄存款存摺、自動化服務機器跨行轉帳交易明細資料、立
    約人確認「存款相關服務性業務約定條款」約定書及雅虎奇
    摩拍賣網站列印資料多張等影本在卷足按，罪證明確。至被
    告於偵審中或稱，每日最少提款為一萬元，最多提款十幾萬
    元，平均每日提款三、四萬元，或稱共提款五、六十萬元，
    惟查被告共僅提款四十八萬五千九百三十七元，此有被害人
    一覽表附表可證，被告上開所云應為被告記憶有誤，應以本
    院認定為準。
三、按常業詐欺罪業經修正公布廢除，並於95年7月1日生效，本
    院自不能判處被告常業詐欺罪，又連續犯亦經修正公布廢除
    ，並於95年7月1日生效，修正後之多次犯罪，以一罪一罰，
    比較修正前法律，以修正前之法律有利於被告，自應適用修
    正前之連續犯，核被告所為，係犯刑法第339條第1項之詐欺
    罪，被告與「高先生」、「小楊」等成年男子間，對於犯罪
    行為，有意思之聯絡及行為之分擔，均為共同正犯。被告等
    先後多次犯行，時間相接，犯罪構成要件相同，顯係基於概
    括犯意，為連續犯，應以一罪論處，並加重其刑。被害人Ｌ
    ○○、子○○、申○○、地○○、亥○○、辰○○、Ｓ○○
    、Ｎ○○、Ｇ○○、癸○○、Ｉ○○、Ｈ○○、宙○○、寅
    ○○、徐正祥、未○○、Ｕ○○、Ｍ○、Ｂ○○、丙○○、
    戌○○、Ｑ○○、Ｙ○○、Ｄ○○、己○○、丑○○、Ｚ○○、Ｋ○○、Ｆ○○、Ｊ○○、Ａ○○、Ｃ○○、辛○○、
    Ｅ○○、乙○○、Ｔ○○、天○○、午○○、宇○○、戊○○、Ｖ○○、謝勁偉、甲○○、玄○○、卯○○、丁○○、
    Ｘ○○、Ｗ○○、酉○、Ｒ○○、黃○○、Ｐ○○等人部分
    ，雖未經起訴，但因與起訴部分，有連續犯之裁判上一罪關
    係，本院自得一併審理。原審以被告罪證明確，予以論罪科
    刑，原無不合，惟查原判決除被害人Ｏ○○○、巳○○二人
    外，其餘被害人均未及審判，尚有未洽。又本件扣案之上開
    金融卡四張及手機 (含門號)一支，雖係供本件犯罪所用之
    物，且係由「小楊」透過「高先生」所轉交予被告之物，但
    均非被告或共犯「高先生」、「小楊」等成年人所有，有扣
    案之上開金融卡及手機可證。原判決依刑法第38條第1項第2
    款之規定予以宣告沒收，亦有未合。被告上訴意旨指原判決
    量刑太重，雖無理由，惟原判決既有上開可議之處，自屬不
    能維持，應由本院將原判決撤銷改判。爰審酌被告利用電腦
    網路拍賣網站，以謊稱拍賣商品等傳遞不實訊息之方式，向
    不特定之民眾詐取財物，危害金融秩序及交易安全非輕，惟
    被告僅係本件犯罪之車手，並非主謀，且犯後已分別與被害
    人Ｏ○○○、巳○○等二人達成民事和解（有和解筆錄及和
    解書等各一份在卷可按），及其犯罪之動機、目的、手段、
    犯後坦承犯罪等一切情狀，量處以有期徒刑 1年。又被告犯
    罪時間在96年 4月24日以前，應依中華民國96年罪犯減刑條
    例予以減刑，減為有期徒刑 6月，並諭知易科罰金之折算標
    準（按易科罰金之折算標準，業經修正公布，並於95年7月1
    日生效，比較修正前後之法律，以修正前之法律有利於被告
    ，自應適用修正前之刑法第41條第 1項前段之規定）。至扣
    案之上開現金七萬元，其中二萬五千元，係被告於遭查獲當
    日提領之詐欺款項，應查明後發還被害人；另外四萬五千元
    ，係被告上開自助餐店之營業所得，欲支付租金、水電雜支
    用，業據被告於原審陳述明確，並非為被告因犯罪所得之物
    ，故不予宣告沒收；另其餘扣案之物，並非違禁物，亦不予
    宣告沒收。
據上論斷，應依刑事訴訟法第369條第1項前段、第364條、第299
條第1項前段，刑法第339條第 1項、第28條，修正前刑法第56條
、第41條第1項前段，罰金罰鍰提高標準條例第 1條前段、第2條
，中華民國96年罪犯減刑條例第2條第1項第3款、第 7條、第9條
，判決如主文。
本案經檢察官壬○○到庭執行職務。
中    華    民    國    97    年    1     月    23    日
            刑事第二庭  審判長法  官  李  璋  鵬
                              法  官  蕭  錦  鍾
                              法  官  胡  森  田
上列正本證明與原本無異。
檢察官得上訴。
被告不得上訴。
如不服本判決應於收受送達後十日內向本院提出上訴書狀，其未
敘述上訴之理由者並得於提起上訴後十日內向本院補提理由書（
均須按他造當事人之人數附繕本）。
                              書記官  籃  營  昌
中    華    民    國    97    年    1     月    23    日


司法院資訊處製作；財團法人民間司法改革基金會備份。
